【裁判字號】    96,交訴,155
【裁判日期】    970122
【裁判案由】    過失致死
【裁判全文】
臺灣板橋地方法院刑事判決             96年度交訴字第155號
公  訴  人  臺灣板橋地方法院檢察署檢察官
被      告  甲○○
上列被告因過失致死案件，經檢察官提起公訴（96年度偵字第
18631號），本院判決如下：
    主  文
甲○○無罪。
    理  由
一、本件公訴意旨略以：被告甲○○係營業大貨車司機，平日以
    駕駛大貨車為業，為從事駕駛業務之人，於民國96年1 月15
    日上午8 時40分許，駕駛車號AL-345號之營業大貨車，車上
    載有挖土機一台，行至台北縣蘆洲市○○路355 巷11-1號前
    ，因欲卸貨於該址，明知路旁係劃有紅線禁止臨時停車之路
    段，且該路段車流眾多，若臨時停車將對過往之車輛產生危
    險，竟仍將大貨車違規停放於該處路旁，甲○○停車後甫下
    車欲將台北縣蘆洲市○○路355 巷11-1號之大門打開之際，
    適有陳蔡惠美所駕駛車號HP-8 029號自小客車搭載熟睡中之
    乘客乙○○○行經該處，因不明原因該自小客車之右前方撞
    及甲○○大貨車之左後方，致使陳蔡惠美因腹腔出血致失血
    性休克而當場死亡，乙○○○則受有頭部外傷、頭皮撕裂傷
    之傷害（過失傷害部分未據告訴），經員警到場將陳蔡惠美
    及乙○○○送醫急救，惟陳蔡惠美於到院不治死亡等語。因
    認被告徐鴻祥涉有刑法第276 條第1 項之過失致人於死罪嫌
    云云。
二、按「犯罪事實應依證據認定之，無證據不得認定犯罪事實」
    、「不能證明被告犯罪者，應諭知無罪之判決」，刑事訴訟
    法第154 條第2 項、第301 條第1 項分別定有明文。申言之
    ，犯罪事實之認定應憑證據，如未能發現相當證據，或證據
    不足以證明，自不能以推測或擬制之方法，作為裁判基礎（
    最高法院40年台上字第86號判例意旨參照）；且認定犯罪事
    實所憑之證據，雖不以直接證據為限，間接證據亦包括在內
    ，然而無論直接證據或間接證據，其為訴訟上之證明，須於
    通常一般之人均不致有所懷疑，而得確信其為真實之程度者
    ，始得據為有罪之認定，倘其證明尚未達到此一程度，而有
    合理之懷疑存在而無從使事實審法院得有罪之確信時，即應
    由法院為諭知被告無罪之判決（最高法院76年台上字第4986
    號判例意旨參照）。再者，檢察官對於起訴之犯罪事實，仍
    應負提出證據及說服之實質舉證責任。倘其所提出之證據，
    不足為被告有罪之積極證明，或其指出證明之方法，無從說
    服法院以形成被告有罪之心證，基於無罪推定之原則，自應
    為被告無罪判決之諭知（參照最高法院92年台上字第128 號
    判例意旨）。
三、本件公訴人認被告涉有前開罪嫌，無非以其所駕駛車號AL-3
    45號營業大貨車於上揭時間，在車流眾多且路旁係劃有紅線
    禁止臨時停車之路段違規停車，對過往車輛產生危險，適被
    害人陳蔡蕙美所駕駛之自小客車因不明原因撞及被告前揭大
    貨車因而傷重不治死亡，而認被告涉犯業務過失致死，為其
    論據。然訊據被告甲○○固坦承有將大貨車停放在前揭地點
    ，及被害人所駕駛之車輛因撞擊前述車輛因而致死之事實，
    然否認有過失致人於死之犯行，辯稱：本件已經車禍事故鑑
    定認為伊無肇事因素，伊雖不否認有違規停車，但當時僅是
    暫時停車而已，且當天天氣良好，視線沒有問題，伊的大貨
    車亦已儘量靠路邊停放，但對方不明原因撞及該車，且對方
    也有喝酒，故伊只有違規停車及不及擺放交通錐之過錯而已
    等語。
四、經查：
  (一)被告於96年1 月15日8 時40分許，駕駛登記於宏裕貨運有限
    公司名下、車號AL-345號營業大貨車，車上載有挖土機一台
    ，行至台北縣蘆洲市○○路355 巷11-1號前，明知路旁係劃
    有紅線禁止臨時停車之路段，仍將大貨車違規停放於該處路
    旁等情，業據被告供承在卷，並有現場繪製草圖、現場圖、
    道路交通事故調查報告表(一)(二)、行車執照、各1 份及現場照
    片18幀在卷可稽（參台灣板橋地方法院檢察署96年度相字第
    126 號卷第9 至12、19、28-36 頁），是其業已違反道路交
    通安全規則第112 條第1 項第1 款「禁止臨時停車處所不得
    停車。」之規定無訛。又被害人陳蔡惠美所駕駛車號HP-802
    9 號自小客車搭載乘客乙○○○行經該處，該自小客車之右
    前方撞及被告前揭大貨車之左後方，致使被害人陳蔡惠美因
    腹腔出血致失血性休克而當場死亡，乙○○○則受有頭部外
    傷、頭皮撕裂傷之傷害，惟陳蔡惠美於到院不治死亡，經抽
    取被害人陳蔡惠美血液經檢驗後，其體內血液酒精濃度僅為
    18.49 ㎎/ dl（起訴書誤載為300 ㎎/dl） 等節，除有診斷
    證明書、聯合醫事檢驗所酒精濃度檢驗單足稽外，亦經臺灣
    板橋地方法院檢察署檢察官督同檢驗員相驗屬實，製有勘驗
    筆錄、相驗屍體證明書訊問筆錄、驗斷書在卷可按（見前開
    相驗卷第23、24、39至49、58頁）。然被告違反道路交通安
    全規則之行為，固足認定，惟按刑法上之過失致人於死罪行
    ，須行為人之過失與被害人之死亡之間，有相當之因果關係
    ，始足認之。是本件被告是否應就本件車禍負業務過失致死
    之罪責，應再審究者乃被害人陳蔡惠美所駕車輛撞擊被告上
    開大貨車之原因，是否與被告違規停車於該處有關連，亦即
    ，被告違規於紅線停車，與本件車禍之發生有無相當因果關
    係。
  (二)按道路交通安全規則對於部分道路設立禁止臨時停車之規定
    ，無非係因駕駛人臨時停車之行為，容易造成阻礙後方車輛
    通行，或致後方車輛對前方臨時停車之情事發生不及反應之
    情況，而對後方車輛產生危險。然系爭肇事路段即環提大道
    往三重方向係劃有快慢車道分隔線之道路，此有前開道路交
    通事故調查報告(一)及現場照片可考；而被告所駕駛之大貨車
    乃違規停放於該道路之外側車道，被害人陳蔡惠美所駕駛之
    車輛則原係行駛在內側車道上，於接近被告所停放之車輛前
    方約3 、4 公尺處，始突然向右偏行致該自小客車右前方撞
    擊被告上揭大貨車之左後方，亦有前述現場圖及現場照片存
    卷可稽。是被告所駕駛之大貨車雖有如上之違規停車情形，
    惟其停放大貨車之車道與被害人陳蔡惠美原行向之車道並非
    相同，被害人所駕車輛又非自後方撞擊被告之大貨車，足認
    被告所停放大貨車顯無阻礙被害人車輛通行之情事。復再觀
    諸前揭現場圖、現場照片所示，被告停放系爭大貨車之後方
    ，尚有另輛大貨車停於該處，而被害人陳蔡惠美所駕駛之自
    小客車係自內側車道跨越分隔線向右斜行撞擊停放於外側車
    道之被告前揭車輛，且該車輛並無留下任何煞車痕，核與一
    般為閃避停放路邊車輛之駕駛人，應會向內側車道閃避之常
    情不同，從而本件亦難認被害人陳蔡惠美所駕駛之自小客車
    於行經該處時，係因不及反應被告違規停放於該處之大貨車
    致閃避不及始發生撞擊情事。另本件事故發生當時係為白天
    ，被告並非係於夜間無照明路段停車，故其並無擺放警示標
    誌之義務，亦可認定。從而被告雖違反規定在外側車道上劃
    有紅線處停車，然被害人陳蔡惠美所駕駛之車輛，既行駛在
    與被告停放大貨車車道相鄰之內側車道上，可認並未因被告
    上揭違規行為，而有通行阻礙或有不及反應等情形，是其於
    靠近被告前揭大貨車前，突向右駛入外側道撞及被告之系爭
    車輛之事實，實難認係肇因於被告前述違規停車所致。
  (三)再者，被害人陳蔡惠美所搭載之乘客乙○○○於警詢及本院
    審理中均表示：當時因在車上睡覺，醒來後才知道陳蔡惠美
    所駕駛車輛撞到被告之車輛，故對於此次交通事故之經過，
    均不知情等語（前揭相驗卷第65頁、本院卷第22頁），另經
    台北縣政府警察局蘆洲分局調訪後，本件車禍地點附近並無
    裝設監視錄影器材等設備，亦無目擊系爭車禍發生經過之證
    人，有「偵辦交通事故案件監視錄影設備及目擊證人查訪表
    」可稽（相驗卷第26頁），至卷附之現場圖、道路交通事故
    調查報告表、檢察官相驗筆錄、相驗屍體證明書、驗斷書等
    件，亦僅能證明車禍發生後之現場情形，及被害人車禍發生
    傷重不治死亡之事實，無足研判本件車禍發生之確切原因。
    故被害人陳蔡惠美所駕駛之自小客車，行經上揭路段突然自
    內側車道偏向外側車道撞擊系爭大貨車之原因，是否係肇因
    於被告違規停放車輛之故，係屬不明。況公訴意旨亦認「被
    害人係因不明原因該小客車之右前方撞及被告之大貨車」，
    顯見本件並不排除係因被害人所駕車輛之機械性能產生問題
    、駕駛人精神狀況不佳、尚有其他外力介入抑或其餘原因所
    導致。公訴人以被告有違規停車之事實，遽認與被害人死亡
    之事實間有因果關係，尚嫌速斷。
  (四)又本件經送車禍事故鑑定，台灣省台北縣區行車事故鑑定委
    員會亦認為：「陳蔡惠美駕駛自用小客車，不明原因失控撞
    擊路旁靜止之車輛，為肇事原因。二、甲○○駕駛營業大貨
    車，無肇事因素，然於禁止停時停車標線處停車有違規定。
    」有該鑑定委員會96年4 月17日北縣鑑字第960166號鑑定意
    見書附卷可佐（詳相驗卷第54至56頁）。此外，又查無其他
    積極證據足證被害人陳蔡惠美所駕駛之自小客車係因被告違
    規停放車輛之故始撞擊被告之大貨車，兩者間難認具因果關
    係，是依「罪疑為輕」之原則，應予被告有利之認定。
五、綜上所述，公訴人所舉出之既有證據，尚無法證明被害人陳
    蔡惠美之死亡與被告違規停車之行為間具因果關係，抑或因
    被告疏未盡其他必要之注意義務所致。被告之過失犯行尚屬
    不能證明，仍有上述合理懷疑存在，並未達被告有罪之確信
    ，則揆諸前揭說明，自應為無罪之諭知。
六、據上論斷，應依刑事訴訟法第301 條第1 項前段，判決如主
    文。
本案經檢察官江祐丞到庭執行職務。
中    華    民    國    97    年    1     月    22    日
                刑事第十一庭  審判長法  官  徐蘭萍
                                    法  官  林淑婷
                                    法  官  邱景芬
如不服本判決應於送達後10日內向本院提出上訴狀
                                書記官  曾千庭
中    華    民    國    97    年    1     月    23    日


司法院資訊處製作；財團法人民間司法改革基金會備份。
